【裁判字號】    98,交上易,15
【裁判日期】    980728
【裁判案由】    過失傷害
【裁判全文】
臺灣高等法院花蓮分院刑事判決        98年度交上易字第15號
上  訴  人
即  被  告  甲○○
選任辯護人  曾泰源律師
上列上訴人因過失傷害案件，不服臺灣花蓮地方法院97年度交易
字第80號中華民國98年4月14日第一審判決（起訴案號：臺灣花
蓮地方法院檢察署97年度偵字第4644號），提起上訴，本院判決
如下：
    主  文
原判決撤銷。
甲○○無罪。
    理  由
一、公訴意旨以：甲○○於民國97年3月13日13時55分許，駕駛
    車牌號碼U6—7086號自用小客車，沿花蓮縣花蓮市○○路右
    轉進入林森路，由北往南方向行駛，行經花蓮市○○路與新
    港街之無號誌交岔路口，理應減速慢行，作隨時停車之準備
    ，並應注意車前狀況，隨時採取必要之安全措施，以避免危
    險之發生，依當時之狀況又無不能注意之情形，竟疏未注意
    ，適乙○○駕騎車牌號碼WUS—091號機車沿花蓮市○○街由
    東往西方向行經該交岔路口時，亦應注意支線道應暫停讓幹
    線道先行，竟亦疏未注意車前狀況，貿然行駛，二車在該交
    岔路口處發生碰撞，乙○○因而人車倒地，身體受有背部挫
    傷、尾椎骨挫傷等傷害。因認甲○○犯有刑法第284條第1項
    前段之過失傷害罪。
二、本件調查所取得之被害人供述、證人證述、文書證據、照片
    等證據，並無證據證明係公務員違背法定程序所取得，被告
    於審判程序中復未於言詞辯論終結前表示異議，且卷內之文
    書證據及照片等，亦無顯有不可信之情況與不得作為證據之
    情形，被告並於本院表示同意做為證據使用（本院卷頁34）
    。因此，本案之證據，均有證據能力。
三、被告雖然承認在前揭時間、地點，開車與乙○○騎乘的機車
    擦撞。惟否認有過失傷害之犯行，辯稱：當天林森路之車流
    量很大，乙○○從車陣裡鑽出，先閃過林森路北上車道的車
    陣，再違規穿越中心線，撞上被告駕駛車輛的左前方，被告
    駕車遵行交通規則，已盡相當注意義務，防止危險發生，也
    信賴他人遵守交通規則，並盡同等注意義務，事故發生時，
    路權為被告所有，花東地區車輛事故鑑定委員會鑑定結果稱
    被告未減速，為肇事次因，無法令人心服云云。
四、經查：
（一）按「汽車駕駛人依規定遵守交通規則行車時，得信賴其他
      汽車駕駛人亦能遵守交通規則，故關於他人違規行為所導
      致之危險，僅就可預見，且有充足時間可採取適當之措施
      以避免結果之發生時，負其責任，對於他人突發不可知之
      違規行為並無防止之義務。又刑法上之過失犯，以行為人
      對於犯罪結果之發生按其情節應注意，並能注意，而不注
      意者，始克相當；若事出突然，依當時情形，不能注意時
      ，縱有結果發生，仍不得令負過失責任。」，最高法院87
      年台非字第337號、88年台上第1852號判決可資參照。而
      最高法院88年度台上字第7404判決認為「汽車駕駛人可信
      賴其他參與交通之對方能遵守交通規則，同時為必要之注
      意，謹慎採取適當之行動，而對於不可知之對方違規行為
      並無預防之義務，然因對於違規行為所導致之危險，若屬
      已可預見，且在不超越社會相當性之範圍應有注意之義務
      者，自仍有以一定之行為避免結果發生之義務。因此關於
      他人之違規事實已極明顯，同時有充足之時間可採取適當
      之措施以避免發生交通事故之結果時，即不得以信賴他方
      定能遵守交通規則為由，以免除自己之責任」，雖然強調
      駕駛人的注意義務，但與首揭判決之意見相同，均認為當
      汽車駕駛人已經遵守交通規則時，對於他人猝然間違反交
      通規則的行為，如果缺乏充足時間採取適當之措施以避免
      發生交通事故之結果時，即得因信賴原則，而免除過失責
      任。
（二）案發所在地之花蓮縣花蓮市○○路與新港街交岔路口並無
      號誌、標誌設置。新港街路口前則有「讓路」標線劃設，
      屬支線道，林森路為幹線道。被告於97年3月13日13時55
      分許，駕駛車牌號碼U6-7086號自用小客車，沿花蓮縣花
      蓮市○○路由北往南方向行駛，屬於幹線道車輛，路權也
      歸屬被告。被告行經林森路與新港街之無號誌交岔路口，
      適乙○○駕騎車牌號碼WUS—091號輕型機車沿花蓮市○○
      街之支線道由東往西方向行駛，二車在上開交岔路口發生
      碰撞，乙○○因而人車倒地，身體受有背部挫傷、尾椎骨
      挫傷等傷害之事實，業據乙○○於警詢、偵查及原審審理
      時指訴明確，並有花蓮縣警察局花蓮分局交通事故現場圖
      、道路交通事故調查報告表、財團法人佛教慈濟綜合醫院
      診斷證明書、現場照片及車損照片11幀等在卷可稽。
（三）被告於上開時間、地點，駕駛自用小客車，由花蓮市○○
      路右轉進入林森路。當時對向之林森路北上車道，排滿等
      候紅燈的車輛。乙○○駕騎機車穿出新港街，騎到林森路
      口時，從北上車道的車陣間隙中竄出，與被告所駕駛車輛
      發生碰撞等情，分據被告及乙○○於警詢、偵查及原審審
      理時供承在卷。且依肇事後，警員抵達現場所拍攝現場照
      片觀之（警卷）所示，林森路北上車道在紅綠燈前，有4
      、5部車輛停留，最後一部停留的車輛，距離肇事的交岔
      路口，也只有一部車之遙而已，顯見當時北上車道車流確
      實擁擠，與甲○○、乙○○所述情節相符。北上車道既然
      車流擁擠，則乙○○當時騎乘機車從車陣中竄出，準備穿
      越路口，應屬可信。再以乙○○騎乘機車之高度與停在北
      上車道上車輛的高度相比，差距不大，從對向車輛南下行
      駛，很難從一部接著一部的車輛中，發現有機車會從間隙
      中突然竄出。
（四）肇事地點固然是交岔路口，甲○○行經該處，理應減速慢
      行。而根據現場照片，甲○○的車輛是左前輪輪拱處，被
      撞成凹陷狀，除此之外，並沒有其他刮痕，顯示甲○○所
      駕駛車輛，在事故發生時，速度已經很慢，在擦撞的剎那
      間，已經處於幾乎停止的狀態，否則如果車輛還有速度，
      以車輛往前行駛所保有的動力，足以繼續拉動撞上汽車的
      物體，汽車通常會留下其他的刮擦痕。且從汽車凹陷處是
      在左前輪輪拱處，並不是在前保險桿，也足以證明，當時
      是乙○○騎乘的機車，從汽車左方撞上，而不是機車穿越
      後，汽車從機車旁邊撞上。再從現場沒有任何剎車痕，有
      現場圖為證，更可以得知，甲○○在行經肇事地點時，速
      度已經很慢，行為已經符合道路交通規則的要求。
（五）綜上所述，被告甲○○駕駛汽車，既然已經符合道路交通
      規則的要求，事故的發生是因為乙○○騎乘機車從車陣間
      突然違規竄出，被告並沒有充足的時間，採取適當的舉動
      ，以避免事故發生，則依照前揭說明，被告對於本案事故
      ，並無任何刑法上的過失責任可言，自應為被告無罪之判
      決。
五、原判決認定被告行為構成犯罪，即有違誤，被告上訴為有理
    由，應由本院撤銷改判。
六、據上論斷，應依刑事訴訟法第369條第1項前段、第364條、
    第301條第1項判決如主文。
本案經檢察官朱秋菊到庭執行職務。
中    華    民    國    98    年    7     月    28    日
                  刑事庭審判長法  官  何方興
                              法  官  林碧玲
                              法  官  賴淳良
以上正本證明與原本無異。
本件不得上訴。
中    華    民    國    98    年    7     月    28    日
                              書記官  邱廣譽


司法院資訊處製作；財團法人民間司法改革基金會備份。
